【裁判字號】    89,重訴,10
【裁判日期】    900312
【裁判案由】    殺人等
【裁判全文】
臺灣新竹地方法院刑事判決                          八十九年度重訴字第一０號
    公  訴  人  臺灣新竹地方法院檢察署檢察官
    被      告  己○○
    選任辯護人  黃金源律師
    被      告  丁○○
                丙○○
    右二人共同  魏早炳律師
    選任辯護人  魏翠亭律師
    被      告  壬○○
    選任辯護人  魏早炳律師
                魏翠亭律師
                陳適庸律師
    被      告  庚○○
    指定辯護人  本院公設辯護人林建和
    被      告  甲○○
    選任辯護人  羅秉成律師
                詹惠芬律師
                魏順華律師
    被      告  戊○○
    選任辯護人  黃國郎律師
右列被告等因殺人等案件，經檢察官提起公訴（八十九年度偵字第一二九八號、第二
六六五號、第二七四四號），本院判決如左：
    主  文
己○○教唆連續殺人，處無期徒刑，褫奪公權終身。
丁○○共同連續殺人，處有期徒刑拾捌年，褫奪公權拾年。
丙○○共同連續殺人未遂，處有期徒刑捌年陸月，褫奪公權伍年。
壬○○共同連續殺人未遂，處有期徒刑陸年，褫奪公權參年。
庚○○共同殺人，累犯，處無期徒刑，褫奪公權終身。又以加害生命之事，恐嚇他人
致生危害於安全，累犯，處有期徒刑壹年。應執行無期徒刑，褫奪公權終身。
甲○○共同連續殺人未遂，處有期徒刑伍年陸月，褫奪公權參年。
戊○○共同連續殺人未遂，處有期徒刑玖年，褫奪公權伍年。
    事  實
一、庚○○有侵占、賭博、傷害、違反槍砲彈藥刀械管制條例、麻醉藥品管制條例、
    藥事法案件等前科，其中傷害罪部分經臺灣桃園地方法院於民國八十四年九月二
    十六日以八十四年度易字第三四一七號判決判處有期徒刑四月，於八十五年八月
    二十六日確定，違反槍砲彈藥刀械管制條例、麻醉藥品管制條例、藥事法部分，
    亦經臺灣桃園地方法院於八十五年十月二日以八十五年度訴字第一一九三號判決
    各判處有期徒刑四月、五月、五月，定執行刑為有期徒刑一年一月，於八十五年
    十一月二十八日確定，二判決接續執行，於八十六年十二月十二日執行完畢。
二、而己○○因其夫林榮樓於八十七年二月間發生車禍傷及頭部後性情不定，二人之
    感情遂日漸生隙而分居，然林榮樓仍不時至己○○所開設之小吃店吵鬧，復以二
    人就是否出售林榮樓名下所有坐落於新竹縣竹東鎮○○○段０一０四地號、面積
    四千七百三十平方公尺、公告現值為新台幣（下同）九百四十六萬元之土地等事
    迭起爭執，且己○○另結識要好之男性友人，其遂決意殺害林榮樓。己○○為達
    前揭殺害其夫林榮樓之目的，乃於八十八年四月間至新竹縣竹東鎮○○路○段五
    七０號、丙○○、丁○○二兄弟所共同經營之修車廠內（丁○○、丙○○嗣後結
    束修車廠之共同經營，丁○○個人於八十八年九月底將修車廠搬遷至同鎮○○路
    ○段一二０號繼續經營），向丁○○、丙○○、修車廠之員工壬○○、及丁○○
    、丙○○之友人甲○○表示：若其等四人能殺死林榮樓，伊願支付二百萬元作為
    酬金供其等分配等語，丁○○、丙○○、壬○○、甲○○等四人經考慮後，於當
    月月底答應己○○之請求，五人遂共同基於殺害林榮樓之概括犯意聯絡，先由己○○出資八萬元購入ＪＸ—四九七五號自小客車登記於甲○○名下作為犯案工具
    （該自小客車嗣後已另出售予他人），丙○○則提供製造由甲○○駕車撞死林榮
    樓，再由丙○○、丁○○出面報警，製造意外車禍之假象以領取意外責任保險給
    付之計畫，而二次共同以駕車衝撞之方式著手殺害林榮樓：
（一）第一次係於八十八年五月間某日晚上十一時許，先由己○○以電話謊稱機車故
      障而要求林榮樓騎乘機車外出至新竹縣竹東鎮良奇加油站搭載己○○，待林榮
      樓騎乘機車行經竹東鎮○○路○段三角城大轉彎處時，即由等候在該處之甲○○駕駛前揭ＪＸ—四九七五號自小客車搭載丁○○、壬○○，以時速約八十公
      里之高速自後衝撞林榮樓所騎乘之機車，致林榮樓彈撞至擋風玻璃及引擎蓋上
      ，惟林榮樓僅受輕傷並未報警處理，反而請求甲○○等人駕車前往良奇加油站
      搭載己○○，此次因此未能遂行殺害林榮樓之目的。
（二）前揭行動失利後，己○○復於八十八年六月十日晚上十一時許，另以皮包遺忘
      在友人住處為由誘騙林榮樓一同騎乘機車外出，其間己○○藉故離開後，丁○○（起訴書誤載為丙○○，經檢察官於審理期日以言詞更正為丁○○）即駕駛
      前揭自小客車搭載甲○○、壬○○在新竹縣竹東鎮○○路○段三０五號前等待
      ，迨見林榮樓騎乘機車行經該處時，即以時速約八十公里之高速自側面衝撞林
      榮樓所騎乘之機車，致林榮樓受有嚴重頭部外傷、兩腳右手多處挫傷而倒地不
      起，經送醫急救始於當月十四日出院而倖免於難。
而甲○○經此二次駕車衝撞林榮樓之殺人未遂行為後，即退出不再參與己○○等人殺
害林榮樓之計畫。
（三）嗣於八十八年七、八月，丁○○之友人戊○○因購買未幾之汽車撞毀而將車輛
      以低價賣回予丁○○遂沮喪不已，丁○○即將前揭殺害林榮樓可得酬金之計畫
      告知戊○○，戊○○為賺取酬金即答應加入殺害林榮樓之行動，遂與己○○、
      丁○○、丙○○、壬○○基於殺害林榮樓之概括犯意及放火之犯意聯絡，於八
      十八年八月十九日晚上，謀議縱火燒死林榮樓，由丁○○約林榮樓至修車廠飲
      酒，即由戊○○騎乘機車將林榮樓載至丁○○之修車廠，再由丁○○、丙○○
      、壬○○、戊○○等人輪番向林榮樓勸酒，待林榮樓醉倒後由戊○○將林榮樓
      送回新竹縣竹東鎮二段二九七巷一０六弄十六號之住處（原門牌號碼為新竹縣
      竹東鎮三重里二二鄰四八號），至翌日凌晨一、二時許，戊○○即夥同丁○○
      、丙○○、壬○○至林榮樓前址住處，推由戊○○將丁○○事先自修車廠內報
      廢車輛上所抽取之汽油潑灑於前揭林榮樓現供人使用住宅之廚房後點火燃燒，
      以便火勢延燒至林榮樓睡覺之房間而將林榮樓燒死，惟因新竹縣警察局消防隊
      二重分隊據報後迅速到場將火勢撲滅，火勢未能延燒至林榮樓所在房間，林榮
      樓始幸未成傷，惟前址房屋已半燬失去效用，而共同燒毀現供人使用之住宅。
（四）前揭縱火殺害林榮樓之計畫失敗後，己○○、丁○○、丙○○、壬○○、戊○○等五人又基於殺害林榮樓之概括犯意聯絡，共同謀議以摻有安眠藥之酒類灌
      醉林榮樓再加以持刀砍殺，遂於八十八年九月八日晚上，先由己○○至林榮樓
      前揭住處誘騙林榮樓飲下摻有安眠藥之酒類，待林榮樓醉倒在住處庭院椅子上
      ，己○○即通知丁○○、丙○○、壬○○、戊○○等四人開始行動，至翌日凌
      晨零時至二時許之間，壬○○即駕車搭載丁○○、丙○○，戊○○則一人騎乘
      機車並攜帶開山刀及刺刀各一支至林榮樓住處，壬○○留在車上等候，丁○○
      在場助勢，由丙○○徒手毆打林榮樓，戊○○持開山刀朝林榮樓頸部砍下一刀
      ，並持刺刀刺向林榮樓背部、右肩各一刀後離去，致林榮樓受有頸部約八公分
      、背部約六公分、右肩約十五公分之切割傷，至清晨經人發現送醫急救後始倖
      免於死，於同月十六日始出院（此次砍殺林榮樓所用之開山刀、刺刀業經戊○○丟棄而滅失）。
丙○○參與二次駕車衝撞及縱火、持刀殺害林榮樓之殺人未遂行為後，即未再參與殺
害林榮樓之計畫。
（五）第四次殺人計畫失敗後，己○○、丁○○、壬○○、戊○○等人仍不死心，計
      畫以毒蛇之毒液殺害林榮樓，乃於林榮樓前揭因切割傷出院後之某日晚上，由
      丁○○、壬○○、戊○○三人駕車先至新竹市○○路一二九號之「大千蛇鱉料
      理店」以五百元購入眼鏡蛇一隻，再於當晚十一時許一起至林榮樓住處附近，
      由戊○○將毒蛇毒液擠入杯中，並以己○○預先提供之針筒抽取毒液後，推由
      己○○以裝有毒液之針筒向林榮樓注射，然林榮樓被注射後僅受有皮膚腫大之
      輕傷而未危及生命。
壬○○參與二次駕車衝撞及縱火、持刀、注射毒液殺害林榮樓之殺人未遂行為後，即
未再參與殺害林榮樓之行動。
（六）以毒蛇液殺害林榮樓未果後之八十八年九月份某日晚上七時許，己○○、丁○○、戊○○等人猶不肯放棄，仍基於殺害林榮樓之概括犯意聯絡，計畫以除草
      劑毒殺被害人，丁○○即要求不知情之修車廠員工蘇俊明（經檢察官不起訴處
      分）駕車搭載戊○○、己○○至新竹縣芎林鄉，由己○○出資購買除草劑及空
      膠囊，再返回丁○○之修車廠，由戊○○將除草劑開封，己○○將除草劑裝填
      於膠囊內，推由己○○偽以藥品提供予林榮樓服用，惟因林榮樓拒吃而未成。
戊○○經此毒殺計畫失敗後亦未再參與殺害林榮樓之行動。
（七）多達六次之殺害林榮樓行動均告失敗後，於八十八年十一月下旬某日，庚○○
      因其所駕之車號ＬＩ—三九七九號自小客車故障（該自小客車係庚○○向不知
      情之友人王勇為所借用，經王勇為向臺灣桃園地方法院檢察署提出侵占告訴，
      經臺灣桃園地方法院審理中），遂透過其不知情之姊夫即丁○○之舅舅蔡增裕
      （經檢察官不起訴處分）介紹而前往丁○○新設位於新竹縣竹東鎮○○路○段
      一二０號「雙銘汽車修理廠」修車，庚○○與丁○○言談間得知前揭殺人可得
      酬金之計畫後表示考慮參與，丁○○亦認為庚○○有能力殺死林榮樓，二人即
      於八十八年十二月初某日晚上八時許，駕車相偕前往己○○位於新竹縣竹東鎮
      ○○路之小吃店對面廣場，由丁○○介紹庚○○與己○○認識並商談關於殺害
      林榮樓一事，因庚○○表示自己一人即可殺害林榮樓故必須獨得報酬一百萬元
      ，己○○即出於教唆殺人之犯意，應允於庚○○殺害林榮樓後，其將從出售林
      榮樓遺留下之土地及保險金給付之款項內撥付一百萬元予庚○○，另前六次已
      參與殺害林榮樓之丁○○、丙○○、壬○○、戊○○、甲○○等人仍可依原協
      議分配另一百萬元，己○○並當場先支付六千元予庚○○以做為定金，庚○○
      因此承諾將在三日內殺害林榮樓，並計畫以潑灑汽油焚燒之方式殺害林榮樓，
      遂於八十八年十二月八日晚上某時先至未參與此次犯行之丙○○位於新竹縣竹
      東鎮○○路○段二九三之三號之修車廠將ＬＩ—三九七九號自小客車之汽油漏
      裝於油桶內，惟因油桶破裂漏油，庚○○遂於八十八年十二月九日上午十時許
      至丁○○之修車廠，與丁○○二人基於共同殺害林榮樓之犯意聯絡，謀議由庚○○先將林榮樓灌醉後打昏再予以焚燒殺害，丁○○因此提供玉泉清酒一瓶，
      並命修車廠不知情之員工劉銀台（經檢察官不起訴處分）購買二百元汽油裝於
      桶內放置於ＬＩ—三九七九號自小客車後行李箱內，庚○○亦另自備木製球棒
      一支、黃酒二瓶，俟準備妥當後，庚○○即於當日中午十二時許駕駛ＬＩ—三
      九七九號自小客車前往林榮樓之住處，先佯以尋找親戚無著之方式藉故與林榮
      樓攀談，進而在該處與林榮樓一同飲酒，直至當日下午三時許，庚○○即駕車
      邀林榮樓至新竹縣竹東鎮○○路一一五號有女侍陪酒之「日進小吃店」飲酒，
      至當日下午五時許飲畢欲結帳離去時，因「日進小吃店」之負責人陳燕祥以前
      帳未付為由拒絕林榮樓此次之簽帳，庚○○乃暗中電話聯絡丁○○攜款前來，
      丁○○因此命不知情之劉銀台攜款至竹東火車站交予庚○○以支付酒錢，庚○○復隨即再帶林榮樓前往新竹縣竹東鎮○○路、大林路口亦有女侍陪酒之「小
      英飲食店」內飲酒，至當日晚上六時許飲畢欲離開時，丁○○再經由庚○○之
      聯絡親自前往新竹縣竹東鎮下公館交付六千元予庚○○以支付「小英飲食店」
      之酒錢，斯時林榮樓已因飲酒過量而酒醉意識模糊，庚○○即駕車搭載林榮樓
      物色適當之地點，最後於當晚七時許，將林榮樓載往新竹縣竹東鎮與芎林鄉交
      界之竹林大橋下，趁該處晚上偏僻無人，先命林榮樓下車，隨即在車旁以自備
      之木製球棒猛力重擊林榮樓頭部，致林榮樓之頭部受創血跡噴濺至地上、後車
      廂、後擋風玻璃及庚○○之臉上，於林榮樓倒地昏迷之際，庚○○旋以車上預
      藏之汽油潑灑於林榮樓全身後以打火機點燃焚燒，林榮樓因而吸入一氧化碳及
      其他毒性氣體而窒息死亡，嗣於當晚七時四十五分許，釣客陳億發、陳世菘父
      子駕車途經該處欲至橋邊頭前溪釣魚時，發現林榮樓全身尚有餘火而報警處理
      。庚○○於殺害林榮樓後，即駕車至丁○○之修車廠向丁○○告知業已殺害林
      榮樓之事，丁○○即先支付一萬五千元予庚○○，並命不知情之劉銀台、蘇俊
      明一起擦拭庚○○車上之血跡，及將殺害林榮樓所用之木製球棒、汽油桶丟棄
      而滅失，庚○○當晚即投宿於新竹市某旅館，翌日上午再搭計程車至丁○○汽
      車修理廠，途中購衣換下作案當時所穿之衣物，庚○○即駕車南下躲避追緝，
      丁○○並數次親自或命不知情之劉銀台代為將己○○所交付之款項匯入庚○○
      所指定、不知情之方厚凱於金門頂堡郵局所開立之局號為三一一０二號、帳號
      為００六七五二號之帳戶內，總計現金及匯款已支付庚○○十餘萬元之酬金，
      惟己○○允諾支付予庚○○之一百萬元酬金，因林榮樓之死亡證明書遲未發下
      ，己○○無法辦理繼承登記以出售土地，且意外保險金又無法領出，故未能全
      數支付。庚○○因己○○遲未付足一百萬元酬金，以為己○○反悔不願支付，
      即於八十九年一月中旬至己○○前址小吃店，向己○○告以若再拿不到錢，將
      殺死己○○全家等加害生命之事由恐嚇己○○而致生危害於安全，然己○○仍
      遲未付款，經警密集循線追查，而於八十九年二月二十二日查獲本案。
三、案經新竹縣警察局竹東分局報請臺灣新竹地方法院檢察署檢察官偵查起訴。
    理  由
一、
（一）關於事實欄二、（一）（二）所載第一次、第二次駕車衝撞被害人林榮樓部分
      ：
  １、訊據被告丁○○、壬○○、甲○○對於欲得被告己○○所支付之酬金而分別推
      由被告甲○○、丁○○駕車高速衝撞被害人未成之共同殺人未遂犯行坦承無訛
      ，並有被害人第二次於八十八年六月十日被撞就醫之診斷證明書（見八十九年
      度偵字第一二九八號卷【以下簡稱偵查卷】第二八一頁），及被害人二次遭撞
      時之道路交通事故調查報告表二份附卷足參（見偵查卷第三０二、三０三頁）
      ，被告丁○○、壬○○、甲○○之自白與事實相符，此部分之犯行均堪以認定
      。另被告丁○○、甲○○雖辯稱第二次衝撞被害人後曾主動報警處理，惟此部
      分經向新竹縣警察局竹東分局函查，並無任何報案紀錄，有新竹縣警察局竹東
      分局八十九年七月二十四日（八九）東警刑字第一一七七三號函附卷可稽（見
      本案卷第三五０頁），是被告丁○○、甲○○此部分之辯解尚難採信。
  ２、訊據被告丙○○雖矢口否認有何前揭參與二次衝撞被害人之犯行，辯稱二次衝
      撞被害人時伊並未坐上車到現場云云，然查：被告丙○○於偵查中業已自承：
      「（問：己○○在去年四月間在舊的修車廠告訴你們如果將林榮樓殺掉要付你
      們二百萬元？）是，大約在去年四月初。（問：你們二人《即被告丁○○、丙○○》何時同意己○○的要求？）在去年四月底。（問：你們《即被告丁○○
      、丙○○、壬○○》第一次開車撞林榮樓是在何時？）我沒去，但我知道這件
      事，我算有參與這計畫，因我事後也可分到這筆錢。：：（問：這次《即第二
      次撞被害人》你也知情？為何你都不上車？）知情，我有工作要作。但事後我
      還是可以分的到錢。」（見偵查卷第一七五頁反面至第一七六頁、第一七八頁
      ），並於本院法官訊問時仍同此供述：「（問：八十八年四月間和己○○、丁○○、壬○○、甲○○商量計畫殺林榮樓嗎？）是，己○○叫我們殺掉她老公
      ，要分二百萬元給我們。（問：八十八年四月底、五月底分別由甲○○、丁○○、壬○○，開車撞林此事你知否？）知道，當天我在車廠工作，他們出去，
      有跟我講要開車撞林榮樓，是己○○叫丁○○做的，這二件事我都知道，但因
      為與林有點交情沒去，分錢，我應分得到，縱使我沒去，但我知道計畫，所以
      分錢我應分得到。」（見本院八十九年度聲羈字第二八號卷【以下簡稱第二八
      號卷】第十七頁）；經核亦與其弟即被告丁○○所稱被告丁○○、丙○○、壬○○、甲○○等四人在八十八年四月底答應被告己○○殺害被害人之要求等語
      相符。且被告丙○○在此二次駕車衝撞被害人犯行中就如何實施、善後有所謀
      議等情，業據被告甲○○於偵查中供述明確：「（問：丙○○在該二次車禍的
      角色？）丙○○出意見如何撞、如何善後。丙○○表示車禍後，我留現場，他
      和丁○○去報案，再來保我。」（見偵查卷第三八一頁），況被告丙○○亦不
      否認與被告甲○○係蠻不錯的朋友（見偵查卷第一七七頁），被告甲○○應無
      構陷被告丙○○之可能及必要。且被告丙○○應允參與殺害林榮樓之行動在先
      ，對於此二次計畫知之甚詳，於事成又可分得殺人之酬金，顯有將被告丁○○
      、壬○○、甲○○所實施殺害被害人之行為視為自己行為之意思，其所辯稱並
      未參與此部分之犯行，為卸責之詞，委不足採信。
  ３、訊據被告己○○矢口否認有何參與前揭被告丁○○等人駕車衝撞欲致被害人於
      死之犯行，辯稱被害人車禍後脾氣變壞，故伊要被告丁○○等人「教訓」被害
      人，但伊並未答應提供酬金做為代價，係被告丁○○等人看伊可憐自願幫伊「
      教訓」被害人云云。經查：被告己○○允諾提供二百萬元酬金作為殺害被害人
      之代價等情，業經被告丁○○、丙○○、壬○○、甲○○供述在卷，並大致符
      合，被告丁○○、丙○○、壬○○、甲○○等人與被害人素無怨隙，若非被告
      己○○應允支付酬金，被告丁○○等人豈有甘冒重刑而為被告己○○殺害被害
      人之理？且被告己○○於本院調查時亦自承衝撞被害人所用之汽車係伊出資八
      、九萬元所購買（見本案卷第三二０頁），並始終不否認二次均係伊騙被害人
      出來至案發地點讓被告丁○○等人駕車衝撞，而衡情常人遭車輛高速衝撞均足
      以生死亡之結果，顯已非所謂「教訓」之範圍內。足見被告己○○確實參與被
      告丁○○、丙○○、壬○○、甲○○等人駕車衝撞被害人之殺人未遂犯行，其
      辯稱僅係「教訓」被害人云云，亦不足採信，被告己○○此部分之犯行洵堪認
      定。
（二）關於事實欄二、（三）所載第三次縱火欲致被害人於死之部分：
  １、訊據被告丁○○、戊○○對於前揭先將被害人灌醉，再放火燃燒被害人住處房
      屋欲致被害人於死之犯行坦承無訛，且被害人住處之房屋因此半燬，亦有新竹
      縣警察局消防隊二重分（小）隊受理災害登記簿（一）附卷為憑（見本案卷第
      三五四頁），被告丁○○、戊○○之自白與事實相符，此部分之犯行均堪以認
      定。雖檢察官認此次縱火時間係八十八年六月二十三日晚上，且致被害人受有
      疑似燒傷後之敗血症、兩下肢二度至三度燒傷佔體表面積百分三十之嚴重傷害
      等語。然被害人住處於八十八年六至九月間僅有六月十五日、八月二十日二次
      火災報案紀錄，有新竹縣警察局竹東分局八十九年八月二日（八九）警刑字第
      一二一九一號函在卷可稽（見本案卷第三七六頁），而被告戊○○係因八十八
      年七、八月間購買未幾之汽車撞毀而將車輛低價賣回予被告丁○○後始參與殺
      害林榮樓之行為，業經被告丁○○、戊○○供述明確，並有汽車買賣合約書一
      紙在卷為憑（見本案卷第五五六頁），而被害人八十八年八月二十日該次並未
      受傷，亦為前揭本案卷第三五四頁所附之新竹縣警察局消防隊二重分（小）隊
      受理災害登記簿（一）所載明，是此次縱火時間應係八十八年八月二十日凌晨
      一、二時許，且被害人並未成傷，起訴書就此部分所載容有誤會。
  ２、另被告丙○○、壬○○固均不否認前揭乘車與被告丁○○、戊○○等人前往被
      害人住處之事實，被告丙○○辯稱當時只知要去教訓人，不知要去教訓誰云云
      ，被告壬○○則辯稱不知該次係要去作什麼，以為晚上要去救車云云，然被告
      丙○○明知此次欲推由戊○○放火燒死被害人等情，業據被告壬○○於本院調
      查時供述：「：：被告丙○○也有和我們一起去，而且被告戊○○也有告訴被
      告丙○○，被告丙○○也知道要燒死被害人」等語無誤（見本案卷第三十三頁
      ），而被告壬○○明知放火的目的是要燒死被害人等情，業據被告壬○○坦承
      ：「（問：你們《即被告丁○○、丙○○、壬○○》放火的目的是要燒死林榮
      樓？）是。（問：燒火目的為何？）燒死林榮樓。」（見偵查卷第一八０頁反
      面、第三八五頁反面），及「（你所參與起訴書第一到五次犯行，是否有至被
      害人於死之犯意？）有，因為我可以分到錢。」（見本案卷第八十七頁）等語
      明確，且被告丙○○、壬○○均為獲得酬金而答應被告己○○殺害被害人等情
      ，業如前述，是被告丙○○、壬○○雖僅係陪同前往而未實際實施放火之行為
      ，亦應就被告戊○○放火之行為一併負責，其所辯不知該次係要去縱火燒死被
      害人均為飾卸之詞，洵難採信，被告丙○○、壬○○此部分犯行亦堪認定。
  ３、另被告己○○雖矢口否認有何參與前揭被告戊○○等人縱火欲致被害人於死之
      犯行，而辯稱案發時伊正在上夜班，不知此件云云。然查：被告己○○確實允
      諾提供酬金作為殺害被害人之代價等情，業如前述，且被告己○○於警訊中亦
      供稱：「我與丁○○、丙○○約定好要作掉我先生林榮樓，他們要如何作，叫
      我不要管：：」（見偵查卷第七十九頁），且被告己○○已參與前二次駕車衝
      撞被害人之犯行，被告丁○○、丙○○、戊○○、壬○○此次縱火欲致被害人
      於死之犯行，仍在其等犯意聯絡之範圍內，被告己○○此部分之犯行洵堪認定
      。
  ４、另檢察官認此次尚有「彭文祥」共同參與，惟所謂「彭文祥」之人始終並未到
      案，且被告丁○○供稱「彭文祥」並未參與（見偵查卷第三三六頁反面），而
      被告戊○○亦否認「彭文祥」參與（見本案卷第三十六頁），是並無證據足以
      證明此次尚有所謂「彭文祥」之人參與，附此敘明。
（三）關於事實欄二、（四）所載第四次持刀砍殺被害人部分：
  １、訊據被告丁○○、壬○○、戊○○對於前揭由被告戊○○持刀砍殺被害人之犯
      行坦承無訛，且被害人因此受有頸部約八公分、背部約六公分、右肩約十五公
      分之切割傷等情，亦有行政院國軍退除役官兵輔導委員會竹東榮民醫院診斷證
      明書附於偵查卷第八十八頁為憑，被告丁○○、壬○○、戊○○之自白與事實
      相符，堪予採信，其等此部分犯行已堪認定。
  ２、另被告丙○○固不否認前揭與被告丁○○、壬○○、戊○○等人共同前往被害
      人住處之事實，惟辯稱當時只是要勸阻被害人不要再打被告己○○，且怕被告
      丁○○會傷害被害人，並無殺害被害人之意云云，然被告丙○○此次徒手毆打
      被害人等情，業據被告丙○○於偵查中自白：「：：由丁○○、戊○○以藍波
      刀砍殺林榮樓，我則徒手毆打林榮樓：：」，及「（問：當時是戊○○拿刀？
      ）是，我在場有打他《即被害人》二下，之後由戊○○拿刀砍」等語無誤（見
  偵查卷第五十三頁、第一八一頁反面），且被告丙○○既已答應被告己○○殺
      害被害人，且已參與前述三次駕車衝撞、放火之犯行，業如前述，其此次仍一
      同前往現場，復出手毆打被害人，顯見其已知悉此次係推由被告戊○○持刀砍
      殺被害人，所辯並無殺害被害人之意為事後推卸之詞，不足採信，被告丙○○
      此部分犯行亦堪認定。
  ３、另被告己○○雖矢口否認有何參與前揭被告戊○○等人持刀砍殺被害人之犯行
      ，而辯稱案發時伊正在上夜班，係事後才知此件云云。然查：被告將摻有安眠
      藥之酒供被害人飲用一節，除據被告丁○○供述：「：：先由廖女在酒中摻安
      眠藥給林榮樓喝，：：」，「（問：八十八年九月初你與丙○○、戊○○、壬○○，由鍾開車載你們至林家，由己○○摻安眠藥給林喝，將林載至其家門前
      蓮霧樹下，由戊○○持雙刀砍殺林榮樓？）是，：：」在卷外（見偵查卷第七
      十二頁反面、第二八號卷第十五頁），經核即與被告己○○所供稱：「當初是
      由我與丁○○約定好要作掉我先生林榮樓，是丁○○指示我摻安眠藥給林榮樓
      喝，我摻安眠藥後，就去上班，其他事叫我不用管」，及「（問：同年《即八
      十八年》九月初有無在林榮樓《筆錄誤載為己○○》的酒中放安眠藥？）是丁○○叫我做的，叫我把安眠藥給我先生吃，後我去上班。他說其他事我不用管
      。」（見偵查卷第七十八頁反面、第二八號卷第二十一頁），就被告己○○曾
      以摻有安眠藥之酒供被害人飲用一節即一致，而被告己○○確實允諾提供酬金
      作為殺害被害人之代價，及被告己○○已參與前三次駕車衝撞被害人之犯行等
      情，業如前述，此次持刀砍殺被害人之犯行，仍在其等犯意聯絡之範圍內，被
      告己○○辯稱未參與此次犯行，為卸責之詞，此部分犯行亦堪以認定。
（四）關於事實欄二、（五）所載第五次以毒液注射被害人部分：
      訊據被告丁○○、戊○○對於前揭購買眼鏡毒蛇取毒液置於針筒內交由被告己○○向被害人注射之犯行坦承無訛，另被告壬○○固不否認前揭與被告丁○○
      戊○○等人共同購買毒蛇之事實，惟辯稱當時被告丁○○、戊○○係向伊表示
      學校要作實驗云云，被告己○○則不否認提供針筒裝填毒液，惟否認曾以裝有
      毒液之針筒向被害人注射，辯稱當天被害人對伊很好，伊不忍心遂將毒液丟棄
      並未向被害人注射云云。經查：此次係被告己○○要求被告壬○○、戊○○、
      丁○○等人購買毒蛇後抽取毒液交予被告己○○等情，除據被告戊○○供述：
      「（問：九月十五日晚上七點己○○在家中注射眼鏡蛇毒液入林體中，使林身
      體腫大這件事你們知否？）己○○叫丁○○、壬○○、我：：去買眼鏡蛇，抽
      毒液給他，剩下紅會處理」，亦為被告壬○○所不否認（均見第二八號卷第十
      九頁），顯見被告壬○○已知購買毒蛇係為取毒液毒殺被害人，被告壬○○前
      開所辯不足採信；雖被告己○○一再辯稱並未以毒液向被害人注射，然被告己○○曾到被告丁○○之修車廠告知已將毒液注射在被害人傷口上，惟被害人僅
      有肩膀紅腫並未危及生命等情，除為被告壬○○、丁○○所供述一致外（見本
      案卷第八十六頁、第九十六頁），亦為被告己○○所不否認（見第二八號卷第
      二十一頁反面），衡情被告己○○並無向被告丁○○等人謊稱之必要，且被告
      己○○於此次犯行提供針筒，之前又已多次殺害被害人未遂，顯見其殺害被害
      人之犯意甚堅，殊難想像被告己○○於取得裝有毒液之針筒後，會突然不忍心
      而中止其犯行，故被告己○○之辯解亦無由採信。被告丁○○、戊○○、壬○○、己○○此次犯行均足以認定。
（五）關於事實欄二、（六）所載第六次以除草劑毒殺被害人部分：
      訊據被告己○○、丁○○、戊○○均矢口否認有何前揭以除草劑毒殺被害人之
      犯行，被告己○○辯稱伊雖有購買除草劑及膠囊，但除草劑並非要毒殺被害人
      ，而是伊自己要吃了自殺用的云云，被告丁○○則辯稱伊事先不知道此次，亦
      未要求被告戊○○等人載被告己○○去買除草劑，係被告己○○買回除草劑後
      才知道，伊不知道是誰將除草劑裝填於膠囊內云云，被告戊○○則辯稱伊雖有
      陪同被告己○○至芎林鄉某藥房購物，但伊不知被告己○○所購為農藥，並未
      參與此次云云。經查：被告己○○前已自承伊出資購買除草劑及膠囊，除草劑
      係要用來毒殺被害人，亦不否認除草劑係於被告丁○○之修車廠裝填於膠囊內
      （見偵查卷第七十九頁、第一九四頁、第二八號卷第二十一頁反面），是被告
      己○○所購之除草劑係為供作毒殺被害人所用無誤，被告己○○所辯係要自殺
      用為匿飾之詞，委不足採；而此次係被告丁○○要求被告戊○○陪同被告己○○搭乘蘇俊明所駕之車前去購買除草劑及膠囊，購妥回被告丁○○的修車廠後
      ，由被告戊○○幫忙打開除草劑，再由被告己○○於辦公室內將除草劑裝填於
      膠囊內一節，業據被告戊○○供述無訛（見本案卷第三十七頁、偵查卷第一八
      八頁反面、第二八號卷第十九頁），參以被告丁○○、戊○○均答應加入被告
      己○○殺害被害人之行動，被告丁○○既有前述要求被告戊○○一同前往購買
      除草劑之行為，被告戊○○既有前述陪同被告己○○購買除草劑及幫忙打開除
      草劑之行為，復以製作除草劑膠囊之地點又係被告丁○○修車廠之辦公室內，
      被告丁○○、戊○○顯已事先知悉被告己○○欲以除草劑膠囊毒殺被害人，是
      被告丁○○、戊○○辯稱未參與此次犯行均為避重就輕之詞，難以採信。而被
      告己○○欲將裝有除草劑之膠囊給被害人服用時，因被害人拒用而作罷等情，
      亦經被告丁○○供述屬實（見偵查卷第七十三頁），而被告己○○於此次犯行
      出資購買除草劑及膠囊前，業有多次如前所述之殺害被害人未遂行為，顯見其
      殺害被害人之犯意甚堅，被告己○○實無可能在製作好除草劑膠囊後，不提供
      予被害人服用，故被告己○○、丁○○、戊○○此次犯行均足以認定。
（六）關於事實欄二、（七）所載第七次縱火焚燒被害人林榮樓部分：
  １、訊據被告庚○○對於前揭以一百萬元為代價而答應被告己○○殺害被害人，遂
      於八十八年十二月九日將被害人灌醉，再駕車將被害人載至新竹縣竹東鎮與芎
      林鄉交界之竹林大橋下，以車上自備之木製球棒將被害人打昏後潑灑汽油焚燒
      致死，以及嗣後因被告己○○未付足一百萬元酬金，遂於八十九年一月中旬以
      殺害己○○全家之事由恐嚇被告己○○之犯行，均坦承不諱；關於被告庚○○
      殺害被害人部分，於竹林大橋現場所採集之二十三塊石頭、一塊木板上之血跡
      ，經由內政部警政署刑事警察局鑑驗其中九塊石頭及該木板上之血跡，其結果
      均與被害人之血液ＤＮＡ  ＰＭ型別均相符，有該局八十九年一月四日（八八
      ）刑醫字第一三二七二０號鑑驗書一份附卷可按（見八十八年度相字第七一二
      號卷【以下檢稱第七一二號卷】第七十一頁），又抽取被害人之血液送驗結果
      ，被害人之屍體於遭焚燒後，其血液酒精含量仍高達０．１９９％（Ｗ／Ｖ）
      ，有法務部調查局（８８）000000000號鑑驗通知書正本一份在卷可
      證（見第七一二號卷第六十八頁），被害人遭被告庚○○以木製球棒猛力毆打
      死者頭部及焚燒而死亡之結果，有相驗屍體證明書、現場相片及解剖過程之勘
      驗筆錄附於第七一二號卷內可稽，另被害人係生前遭火焚燒因而吸入一氧化碳
      及其他毒性氣體而窒息死亡，亦有法務部法醫研究所八八法醫所醫鑑字第一三
      七二鑑定書一份附於本案卷第三宗可稽，而被告庚○○利用不知情之方厚凱之
      帳戶受領酬金，亦有交易清單附卷足佐（見本案卷第三五八、三五九頁）。關
      於被告庚○○恐嚇被告己○○部分，則另有被告己○○之指述（見偵查卷第一
      九五頁）。是被告庚○○之全部犯行均事證明確而應堪認定。
  ２、訊據被告丁○○雖不否認偕同被告庚○○與被告己○○商談殺害被害人事宜，
      惟矢口否認有何前揭參與被告庚○○殺害被害人之犯行，辯稱伊在此次僅係中
      間人，係受被告己○○之託找被告庚○○下手殺害被害人云云。然查：被告丁○○確實參與被告庚○○此次殺害被害人犯行之事前謀議，並於被告庚○○灌
      醉被害人期間拿錢到下公館車站給被告庚○○等情，業據被告丁○○於偵查中
      自承：「（問：去年《即八十八年》十二月九日案發當日有無拿錢給庚○○付
      酒錢？當日下午五時許在下公館車站有拿給他。：：（問：你知道被告庚○○
      帶林榮樓去喝酒？）知道。（問：玉泉清酒是你當日拿給庚○○的？）是，我
      拿乙瓶給庚○○，庚○○自己也有準備二瓶黃酒。（問：汽油是你當日上午叫
      劉銀台去買的？）是。買二百元。（問：你為何要拿汽油、酒給庚○○？）因
      為庚○○要與林榮樓喝酒，將他騙出來，再將他殺掉。：：（為何要找庚○○
      ？）因為我們下不了手。」（見偵查卷第一八四頁反面至第一八五頁）；經核
      與被告庚○○所述：「：：到八十八年十二月九日上午，被告丁○○拿了乙瓶
      玉泉清酒及裝滿汽油的汽油筒與棒球棍乙支給我，並向我表示死者《即林榮樓
      》很喜歡喝酒，叫我去找他喝酒再伺機將他殺害：：我就駕駛車號ＬＪ—三九
      七九號轎車前往死者住處，：：藉故認識死者並與他在家中喝酒，喝到當天（
      九）日十五時三十分許，我又載著死者去竹東鎮火車站旁一家茶室喝酒續攤叫
      小姐坐檯，花了酒錢近四千元，我當時有聯絡丁○○，他叫劉銀台送錢到火車
      站來給我：：」「：：案發當日早上十時許，我就開車到丁○○的店，丁○○
      向我說作了沒，我說還沒，我不知道怎麼下手，丁○○就說：給林榮樓喝酒，
      因為他很喜歡喝酒，給他喝醉，在家裡就可以將他處理掉。然後丁○○就叫證
      人劉銀台去買一桶汽油，然後並拿一瓶玉泉清酒給我，將近中午十二時我就離
      開，到林榮樓家去：：：這二攤的酒錢都是丁○○付的，第一次丁○○叫劉銀
      台拿錢給我付的，：：」，「：：被告丁○○說可以用木棒打被害人，再潑汽
      油焚燒，行兇當天是被告丁○○叫不知情之員工辛○○去買汽油，再拿修車廠
      內之清酒給我。：：在茶室錢不夠，我有打電話叫被告丁○○拿錢到茶室附近
      給我，後來被告丁○○就開車拿錢到下公館給我，：：」（見偵查卷第四十九
      頁、第一七０頁、第一七一頁、本案卷第四十頁），與證人劉銀台所證述八十
      八年十二月九日上午被告丁○○曾拿二百元要證人劉銀台購買汽油放在庚○○
      的後車箱內、並於當日下午要劉銀台送錢至竹東火車站給被告庚○○等情節相
      符（見偵查卷第六十六頁、第一九一頁、本案卷第二九五頁、第二九八至二九
      九頁）。足見被告丁○○係因自己下不了手殺害被害人，遂推由被告庚○○實
      施，而與被告庚○○事前謀議，先提供酒類、汽油等犯罪工具，復於被告庚○○犯罪行為實施中前往支付酒錢，是被告丁○○非僅只於幫助被告庚○○殺害
      被害人，其顯有參與被告庚○○實施犯罪之意思，所辯僅係中間介紹人云云，
      委不足取，被告丁○○之犯行已堪認定，應依法論科。
  ３、另訊據被告己○○固不否認曾交付六千元予被告庚○○，惟矢口否認有何以一
      百萬元為代價而教唆被告庚○○殺害被害人之犯行，辯稱係被告庚○○自己來
      找伊要以一百萬元之代價幫伊殺害人，被告庚○○有表示若不殺被害人就要殺
      伊全家云云。經查：被告己○○所辯係被告庚○○表示若不殺被害人就要殺伊
      全家云云，業為被告庚○○所否認，且前揭八十八年十二月初某日晚上，被告
      庚○○駕車偕同被告丁○○前往被告己○○小吃店對面廣場，由被告丁○○介
      紹被告庚○○與被告己○○認識並商談關於殺害被害人事宜，被告己○○答應
      被告庚○○若殺害被害人將支付一百萬元予被告庚○○，被告己○○並當場先
      支付六千元予庚○○以做為定金等情，業據被告丁○○供述：「（問：何時介
      紹庚○○給己○○當殺手？）十二月初，就是認識的那時候，地點在己○○小
      吃店對面的空地車內，車是庚○○的。（問：當時己○○說如果庚○○殺掉林
      榮樓，要給庚○○一百萬元？）是。」（見偵查卷第一八五頁反面），及被告
庚○○供述：「（問：何時？何地認識己○○？）：：由丁○○介紹在己○○
      所開小吃店對面廣場的車內：：（問：八十八年十二月九日這件案子你何時開
      始計畫的？）：在案發前三日的晚上八時許，在己○○小吃店的對面空地，己○○拿六千元給我作定金，我當時有答應她三日內要將林榮樓殺掉：：」，「
      被告己○○在車上，只是說他們之前作案多次要撞死、燒死、毒死被害人不成
      之經過，而且被告己○○也有說錢是一定會拿出來的，叫被告丁○○一定要把
      事情處理好：：」，「（問：如何知道本件殺害被害人，會有錢可以拿？）被
      告丁○○告訴我的，時間不記得了，是晚上六、七點時，在他修車廠門口，他
      試探性的問我，要不要去做，如果事成可以拿到壹佰萬元，我問他何事，他說
      殺人，但是沒有說要殺誰，我只是說好好，付了修車費我就走了。隔了沒有幾
      天，我在我姊夫蔡增裕的飲食店內遇到被告丁○○，他又問我到底要不要做，
      晚上他就帶我去被告己○○之飲食店找被告己○○，我們三人就在飲食店前廣
      場之車上說話，被告己○○有講到前幾次殺害被害人不成之經過，她說只要將
      被害人殺死她願意付錢，我就說好：：」（見偵查卷第一六九至一七０頁、本
      案卷第四十一頁、第一０四頁），被告丁○○、庚○○之供述大致相符，且衡
      情被告丁○○、庚○○與被害人並無仇恨，若非被告己○○應允支付鉅酬，絕
      無甘冒重刑而為被告己○○殺害被害人之理，是被告丁○○、庚○○之供述應
      堪採信。況被告己○○於案發後確實曾準備一百萬元欲付給被告庚○○，亦有
      被告己○○八十八年十二月二十二日與被告丁○○通話之譯文一份在卷為憑（
      見偵查卷第一０六頁），並經被告丁○○確認：「問：《提示偵查卷一０六頁
      ，並告以要旨》為何被告己○○以她的行動電話告訴你，她已準備好壹佰元，
      但是不要讓對方知道？）我們確實有這樣通話過。（問：被告己○○說，她已
      準備好壹佰元，但是不要讓對方知道，是何意思？）『壹佰元』是壹佰萬元之
      意思，『對方』是指被告庚○○。被告己○○已準備好壹佰萬元，但是因為被
      告庚○○口氣不好，錢不要太快給被告庚○○，要我不要向被告庚○○說，錢
      已經準備好。後來被告庚○○有問我錢，被告己○○要我向被告庚○○說，被
      告己○○要先繳其他的錢，慢一點再給他，被告庚○○有答應。」是被告己○○所辯係遭被告庚○○逼迫云云，不過為卸責之詞，難以採信，被告己○○此
      部分犯行亦事證明確，洵堪認定，應依法論科。
二、
（一）核被告所為—
  １、被告己○○第一至六次之犯行均係犯刑法第二百七十一條第二項、第一項之殺
      人未遂罪，均已著手於犯罪之實施而不遂，應論以未遂犯，其中第三次另犯刑
      法第一百七十三條第一項之放火罪，第七次之犯行係犯刑法第二十九條第二項
      、第二百七十一條第一項之教唆殺人罪。
  ２、被告丁○○第一至六次之犯行均係犯刑法第二百七十一條第二項、第一項之殺
      人未遂罪，均已著手於犯罪之實施而不遂，應論以未遂犯，其中第三次另犯刑
      法第一百七十三條第一項之放火罪，第七次之犯行係犯刑法第二百七十一條第
      一項之殺人罪。
  ３、被告丙○○第一至四次之犯行均係犯刑法第二百七十一條第二項、第一項之殺
      人未遂罪，均已著手於犯罪之實施而不遂，應論以未遂犯，其中第三次另犯刑
      法第一百七十三條第一項之放火罪。
  ４、被告壬○○第一至五次之犯行均係犯刑法第二百七十一條第二項、第一項之殺
      人未遂罪，均已著手於犯罪之實施而不遂，應論以未遂犯，其中第三次另犯刑
      法第一百七十三條第一項之放火罪。
  ５、被告庚○○係犯刑法第二百七十一條第一項之殺人罪及第三百零五條之恐嚇危
      害安全罪。公訴人雖認被告庚○○係持假槍脅迫被告己○○，並以若再拿不到
      錢，將殺死己○○全家等恐嚇話語強迫被告己○○行付款一百萬元之無義務之
      事，惟查：被告己○○事前已應允支付被告庚○○一百萬元作為殺害被害人之
      代價等情，業如前述，是被告庚○○主觀上應無強制被告己○○行無義務之事
      之犯意，公訴意旨容有誤會，惟被告庚○○出言恐嚇之基本事實同一，本院自
      得審理，並變更起訴法條，附此敘明。
  ６、被告甲○○均係犯刑法第二百七十一條第二項、第一項之殺人未遂罪，均已著
      手於犯罪之實施而不遂，應論以未遂犯。
  ７、被告壬○○第三至六次之犯行均係犯刑法第二百七十一條第二項、第一項之殺
      人未遂罪，均已著手於犯罪之實施而不遂，應論以未遂犯，其中第三次另犯刑
      法第一百七十三條第一項之放火罪。
  ８、被告己○○、丁○○、丙○○、壬○○、甲○○五人就就第一、二次殺人未遂
      犯行；被告己○○、丁○○、丙○○、壬○○、戊○○五人就第三、四次殺人
      未遂、放火犯行；被告己○○、丁○○、壬○○、戊○○四人就第五次殺人未
      遂犯行；被告己○○、丁○○、戊○○三人就第六次殺人未遂犯行；被告庚○○與丁○○二人就第七次殺人犯行；有犯意之聯絡及行為之分擔，應論以共同
      正犯。
  ９、被告己○○、丁○○、丙○○、壬○○、戊○○五人所犯之放火與殺人罪間，
      有方法目的之牽連關係，應依刑法第五十五條之規定論以情節較重之殺人未遂
      罪。被告己○○第一至六次之殺人未遂犯行與第七次之教唆殺人犯行；被告丁○○第一至六次之殺人未遂與第七次之殺人犯行；被告丙○○四次之殺人未遂
      犯行；被告戊○○四次之殺人未遂犯行；被告壬○○第一至五次之殺人未遂犯
      行；被告甲○○第一、二次之殺人未遂犯行；均所犯為基本構成要件相同之罪
      ，且時間緊接，顯係基於概括犯意為之，均應依連續犯之規定：被告己○○應
      論以一情節較重之教唆殺人罪、被告丁○○則論以一情節較重之殺人罪，並均
      就有期徒刑部分加重其刑；被告丙○○、壬○○、戊○○各論以一殺人未遂罪
      ，並均就有期徒刑部分加重其刑，另依未遂犯減輕其刑之規定，先加後減其刑
      。被告庚○○所犯殺人罪及恐嚇危害安全罪，構成要件互異，犯意各別，應分
      論併罰，被告庚○○前因傷害案件經臺灣桃園地方法院於八十四年九月二十六
      日以八十四年度易字第三四一七號判決判處有期徒刑四月，於八十五年八月二
      十六日確定，另因違反槍砲彈藥刀械管制條例、麻醉藥品管制條例、藥事法等
      案件，亦經臺灣桃園地方法院於八十五年十月二日以八十五年度訴字第一一九
      三號判決各判處有期徒刑四月、五月、五月，定執行刑為有期徒刑一年一月，
      於八十五年十一月二十八日確定，二判決接續執行，於八十六年十二月十二日
      執行完畢，有臺灣新竹地方法院檢察署刑案資料查註記錄表一份附於八十九年
      度他字第一一五號卷內可憑，被告庚○○於五年內再犯本件有期徒刑以上之二
      罪，均為累犯，就恐嚇危害安全罪部分應加重其刑，殺人罪部分則就有期徒刑
      部分加重其刑。
（二）爰審酌被告己○○與被害人為配偶關係，卻夥同、教唆外人多次殺害被害人，
      殊值譴責，公訴人求處死刑，固非無據，惟念及被害人於八十七年二月間車禍
      後性情不定且酒後常至被告己○○之小吃店吵鬧等情，業經被告己○○與被害
      人所生之女乙○○到庭證述無誤（見本案卷第四三一頁），被告己○○因此痛
      苦不堪而欲致被害人於死，尚未至不可饒恕而應剝奪其生命之地步；另被告庚○○僅為賺取一百萬元之酬金即設下圈套，將被害人灌醉、打昏後活活燒死，
      其手段殘忍，所侵害為被害人最珍貴之生命，犯罪所生損害重大無法回復，另
      係因被告己○○未依約支付酬金始加以恐嚇致生於安全，及其犯後坦承所有犯
      行，態度尚稱良好；被告丁○○負責於各次犯行居中聯絡，引薦、介紹被告戊○○、庚○○加入殺害被害人之犯行，公訴人求處死刑，固非無據，惟被告丁○○固參與多達七次之犯行，然第一至六次，被害人均逃過一死，顯見該六次
      之出手尚非嚴重而有所保留，而第七次雖與被告庚○○共同殺害被害人，其並
      未實際到場對被害人施以毒手，惡性較輕，且坦承部分犯行，尚不至罪無可逭
      而應處以極刑之地步，是公訴人之求刑尚嫌過重；另被告丙○○、戊○○參與
      之次數為四次，被告壬○○參與之次數為五次、被告甲○○參與之次數為二次
      ，被告丙○○否認所有犯行，未見悔意，被告戊○○坦承大部分犯行，惟實際
      下手縱火、持刀砍殺被害人、擠取毒液，惡性較重，被告壬○○均在車上陪同
      壯膽，並非犯罪核心人物，惡性較輕，被告甲○○坦承所有犯行，於第一次衝
      撞被害人時擔任實際駕車之人，於第二次時藉酒推卻擔任駕駛人等情，業經被
      告丁○○供述明確（見本案卷第三二七頁），惡性非重，公訴人對被告丙○○
      、戊○○、壬○○、甲○○各求處以無期徒刑、有期徒刑二十年、十五年，均
      嫌過重等一切情狀，各量處如主文所示之刑，被告庚○○部分並定其應執行之
      刑。另被告己○○、庚○○部分，依刑法第三十七條第一項之規定宣告褫奪公
      權終身，被告丁○○、丙○○、壬○○、甲○○、戊○○依其等所犯殺人罪之
      性質，認有宣告褫奪公權之必要，併依刑法第三十七條第二項之規定宣告如主
      文所示之褫奪公權期間，以資懲儆。
（三）被告己○○、丁○○、丙○○、壬○○、戊○○砍殺被害人所用之開山刀及尖
      刀，業丟棄於被告丁○○修車廠後方之頭前溪，經被告戊○○供述在卷（見偵
      查卷第四十三頁）；另被告庚○○、丁○○殺害被害人所用之木製球棒、汽油
      桶，業遭棄置於山崖（見九年二月二十六日審理筆錄第十四至十五頁）；均未
      扣案，復無證據證明尚屬存在，均不另諭知沒收。
三、公訴人另以被告丙○○、壬○○尚參與第六次以除草劑膠囊毒殺被害人未遂之犯
    行，及第七次殺害被害人之犯行，而認被告丙○○、壬○○此部分均分別涉有刑
    法二百七十一條第二項、第一項之殺人未遂罪嫌、第二百七十一條第一項之殺人
    罪嫌等語。按犯罪事實應依證據認定之，無證據不得推定其犯罪事實，刑事訴訟
    法第一百五十四條定有明文。而認定犯罪事實所憑之證據，固不以直接證據為限
    ，間接證據亦包括在內。惟認定不利於被告之事實，須依積極證據，苟積極證據
    不足為不利於被告事實之認定時，即應為有利於被告之認定，更不必有何有利之
    證據。最高法院三十年上字第八一六號亦著有判例。訊據被告丙○○、壬○○均
    堅詞否認有參與前揭犯行。經查：購買除草劑該次，係被告丁○○要求不知情之
    蘇俊明駕車搭載己○○、戊○○，由己○○出資而共同前往購買除草劑及膠囊，
    並由被告己○○將除草劑裝填於膠囊內提供被害人服用等情，業如前述，並無證
    據證明被告壬○○、丙○○就此次有何事前謀議或行為之分擔，尚難認定被告丙○○、壬○○參與此次犯行；另第七次由被告庚○○殺害被害人該次，被告丙○○、壬○○固不否認於事前即知悉被告庚○○欲殺害被害人，然並無證據證明被
    告丙○○、壬○○曾參與此次殺害被害人之謀議，及到場實施殺人犯行，雖公訴
    人認被告壬○○曾於案發當日至飲食店附近交付酒錢予被告庚○○，惟此除為被
    告壬○○所否認外，實際送錢之人係證人劉銀台一節，業為被告庚○○、證人劉
    銀台所陳述明確（見偵查卷第四十九頁反面、第一七一頁、本案卷第二九八至二
    九九頁），是公訴意旨即有誤會。此外，復查無其他積極證據足以證明被告丙○○、壬○○確有公訴人此部分所指之殺人未遂、殺人犯行，應認為被告丙○○、
    壬○○此部分之犯罪均尚不能證明，惟公訴人認此部分與前揭論罪科刑部分各為
    連續犯之裁判上一罪關係，爰不另為無罪之諭知。
四、據上論斷，應依刑事訴訟法第二百九十九條第一項前段、第三百條，刑法第二十
    九條第二項、第五十六條、第二十八條、第四十七條、第二百七十一條第一項、
    第二項、第二十六條前段、第一百七十三條第一項、第三百零五條、第五十五條
    、第五十一條第四款、第三十七條第一項、第二項，罰金罰鍰提高標準條例第一
    條前段，判決如主文。本案經檢察官林李嘉到庭執行職務。
中      華      民      國    九十      年      三      月     十二     日
                    臺灣新竹地方法院刑事第二庭
                                  審判長法  官  王銘勇
                                        法  官  楊惠芬
                                        法  官  黃美盈
如不服本判決，應於判決送達後十日內向本院提出上訴狀（應附繕本），上訴於臺灣
高等法院。
右正本與證明與原本無異。
                                      書 記 官  吳尚文
中      華      民      國    九十      年      三      月     二十     日
附錄本案論罪科刑法條：
中華民國刑法第二百七十一條
 (普通殺人罪)
殺人者，處死刑、無期徒刑或十年以上有期徒刑。
前項之未遂犯罰之。
預備犯第一項之罪者，處二年以下有期徒刑。
中華民國刑法第一百七十三條
 (放火或失火燒燬現住建築物及交通工具罪)
放火燒燬現供人使用之住宅或現有人所在之建築物、礦坑、火車、電車或其他供水、
陸、空公眾運輸之舟、車、航空機者，處無期徒刑或七年以上有期徒刑。
失火燒燬前項之物者，處一年以下有期徒刑、拘役或五百元以下罰金。
第一項之未遂犯罰之。
預備犯第一項之罪者，處一年以下有期徒刑、拘役或三百元以下罰金。
中華民國刑法第三百零五條
 (恐嚇危害安全罪)
以加害生命、身體、自由、名譽、財產之事，恐嚇他人致生危害於安全者，處二年以
下有期徒刑、拘役或三百元以下罰金。


司法院資訊處製作；財團法人民間司法改革基金會備份。
